台灣新竹地方法院刑事判決　　　　　　　　　　　　　九十年度易字第七三一號
　　公　訴　人　臺灣新竹地方法院檢察署檢察官
　　被　　　告　庚○○
　　　　　　　　丙○○
右列被告因恐嚇取財等案件，經檢察官提起公訴（九十年度偵字第二七九五、三一九
八號），本院判決如左：
    主  文
庚○○共同意圖為自己不法之所有，以恐嚇使人將本人之物交付，處有期徒刑壹年肆
月，扣案之鑰匙貳支沒收；又收受贓物處有期徒刑參月。應執行有期徒刑壹年陸月，
扣案之鑰匙貳支沒收。
丙○○共同意圖為自己之不法所有，以恐嚇使人將本人之物交付，處有期徒刑陸月，
如易科罰金以參佰元折算壹日。
    事  實
一、庚○○為安泰當鋪之業務員，因乙○○需錢孔急，乃經由庚○○轉介，以質押（
    車籍登記為母親陳吳麗玉所有）乙○○所有之車號Ｗ七－七三一二號自用小客車
    （原車仍由乙○○保管使用），向安泰當鋪借得新台幣（下同）二十四萬元。惟
    庚○○竟基於意圖為自己不法所有之概括犯意，先藉機向乙○○借用上開車輛使
    用，而複製該車之鑰匙，以為竊車之用。並於民國八十九年十二月一日，藉口欲
    找乙○○談天，而以電話查詢乙○○所在之地。乙○○不疑有他，乃告知庚○○
    ，其現在正在新竹縣竹北市六家國中對面。庚○○因而在上開地點附近覓得乙○○之車輛後，即以複製之鑰匙竊取之。庚○○竊得上開車輛後，一方面供代步之
    用，另一方面則找尋因失業而缺錢花用之丙○○，由庚○○提議，以乙○○失竊
    車輛在其等持有中為由，向乙○○恐嚇取財。庚○○、丙○○二人為犯意聯絡後
    ，庚○○並提供乙○○之電話及乙○○遺留在車內之提款卡、密碼等資料，於八
    十九年十二月中旬由丙○○出面以電話向乙○○恐嚇稱，乙○○所失竊之車輛在
    其等之持有中，乙○○需匯入二十萬元供其等提領，其等始願交還乙○○失竊之
    車輛等語。經乙○○要求，丙○○乃將贖款降至五萬元。乙○○旋將五萬元存入
    帳戶內，並等待向其恐嚇之人交還車輛。上開款項由丙○○提領後，丙○○獲得
    一萬元為報酬，其餘則交付庚○○收受。然庚○○仍未將上開自用小客車返還乙○○，而另行起意，於九十年四月中旬，在新竹縣芎林鄉下山三十七號住處，由
    丙○○處收受丙○○行竊（另案審理）所得之ＢＸ－二九一五號車牌二面後（該
    車牌為己○○所有，連同車輛於八十九年一月二十三日在新竹市○○路三五七號
    失竊），將之換裝於乙○○上開車輛，供其不知情之配偶陳芬芬使用。庚○○承
    繼上開意圖為自己不法所有之概括犯意，利用其在安泰當鋪工作之便，以同樣手
    法，複製在當舖內由邱錦男質押借款而流當之車號Ｑ八－五一五七號自用小客車
    之鑰匙，於九十年四月十八日凌晨，因庚○○知悉安泰當鋪另一位業務員丁○○
    以該車為代步工具而駕車返家停於住家附近，乃以其複製之鑰匙，至新竹市○○
    路三四六巷五十弄附近丁○○停車處，竊取上開車輛，得手後亦供作代步用。嗣
    於九十年五月二日上午八時三十分許，因庚○○駕駛懸掛ＢＸ－二一七九號車牌
    之乙○○失竊之上開自用小客車，在新竹縣芎林鄉下山三十七號住處為警查獲，
    因而循線查獲上情，並扣得庚○○複製供竊取車輛之用之鑰匙二支。
二、案經新竹縣警察局移請台灣新竹地方法院檢察署檢察官偵查起訴。
    理  由
一、訊據被告庚○○對於在上開時、地自丙○○處收受來路不明車牌ＢＸ－二九一五
    號車牌及竊取安泰當鋪流當車車號Ｑ八－五一五七號自用小客車之犯行坦承不諱
    ，惟就竊取被害人乙○○所有之自用小客車Ｗ七－七三一二號自用小客車及以該
    自用小客車向乙○○恐嚇取財部分矢口否認，辯稱，因乙○○在外積欠款項過多
    ，無法償還向當鋪所借之債務，其與乙○○共謀，向乙○○家人假稱該車失竊，
    遭竊賊勒索，要向家人騙錢云云。被告丙○○亦附和其詞，辯稱，庚○○來找伊
    商量勒索及勒索得手後前來取錢時，乙○○都陪同庚○○一起來，但都在旁邊不
    說話，乙○○對於勒索之事知情云云。經查：
（一）被害人乙○○堅詞否認有與被告庚○○、丙○○共謀假裝車輛失竊遭勒索而向
      家人騙錢之行為。而被告庚○○於九十年五月二日警訊時尚坦承以複製鑰竊取
      被害人乙○○之車輛，而將恐嚇取財部分全部推諉於丙○○，供稱係丙○○在
      其家中看到乙○○的資料，自行向被害人乙○○恐嚇，有庚○○九十年五月二
      日警訊筆錄在卷可參。同日檢察官複訊被告庚○○亦為相同之供述，有九十年
      五月二日檢察官訊問筆錄在卷可證。丙○○於九十年五月十八日到按時之警訊
      筆錄則供稱，係由庚○○提議向乙○○勒索，由伊出面打電話及領錢，得手後
      伊將錢交給庚○○，庚○○給伊一萬元花用等語，有丙○○九十年五月十八日
      之警訊筆錄在卷可參。而於九十年六月八日檢察官訊問時，被告庚○○、丙○○均到庭，但被害人乙○○未到庭，經檢察官將被告二人隔離訊問，被告丙○○所供仍與警訊相同，但被告庚○○則翻異前詞供稱，係與乙○○共謀策劃勒
      索，而丙○○並不知情乙○○之參與云云，有檢察官九十年六月八日訊問筆錄
      可證。檢察官復於九十年七月三日開庭訊問時，被告庚○○與丙○○則異口同
      聲指稱被害人乙○○參與勒索云云，被告丙○○並附和被告庚○○所供，稱乙○○與被告庚○○一同前來找伊，但均未發言云云。於九十年七月十九日檢察
      官開庭時，被告丙○○未到庭，被告庚○○則復翻異前詞供稱，勒索之事，乙○○並未參與等語，有九十年七月十九日之檢察官訊問比錄可參。至本案起訴
      後係屬本院，被告庚○○與丙○○復稱被害人乙○○參與勒索之事云云，有本
      院歷次訊問筆錄可參。由被告庚○○與丙○○上開供述之經過可知，苟被害人
      乙○○所有之車輛並未失竊，而係與被告庚○○、丙○○共謀向家人騙錢，被
      告庚○○當無於警訊坦承竊車之犯行，復於檢察官最後一次訊問時復坦承恐嚇
      取財之犯行。而被告庚○○到案後於警訊中僅坦認竊車部分，此顯因其駕駛被
      害人之車輛當場遭查獲，罪行較為明確，且因剛到案並無太多思考空間，於坦
      認竊盜部分，但就恐嚇取財部分則推諉予未到案之丙○○。直至丙○○到案後
      ，因丙○○於警訊及偵查中均供稱係庚○○要其前去勒索。檢察官訊問時，庚○○才又改口稱，係被害人設計欲向家人騙錢等語，該次庭期因被告二人隔離
      訊問，故被告丙○○尚不知被告庚○○已翻供，其供述仍與警訊相同，並未提
      及乙○○之部分。而在下一庭期檢察官訊問時，被告丙○○與被告庚○○之供
      詞始趨於一致。故被害人乙○○苟如被告丙○○與被告庚○○所供，參與設計
      向其家人騙錢，則被告二人之供承，當無上列相互不符，異常反覆之情，被告
      二人顯有勾串供詞，以此卸責之嫌。又被告庚○○等人之恐嚇取財行為早在八
      十九年十二月中旬即結束，被害人乙○○之債務亦在九十年一月間即由家人出
      面清償完畢，然被告庚○○卻持續持有被害人上開自用小客車至九十年五月二
      日始為警查獲。苟被害人與被告二人共謀向家人勒索取財，何以犯罪計畫已完
      成，被害人尚不向被告索回車輛？雖被告庚○○辯稱，乙○○欲向家人騙更多
      錢，才未取回車輛云云。但被告庚○○自承自被告丙○○打電話恐嚇取財後後
      即未有勒索之行動。苟乙○○欲向家人勒索更多錢財，何以五個多月均未有任
      何騙錢之行為？顯見，被告庚○○與被告丙○○辯稱，向乙○○恐嚇取財部分
      ，係由被害人乙○○參與共謀云云，顯與常理及事實不符，難以採信。此外，
      被告庚○○竊取車號車號Ｑ八－五一五七號自用小客車及收受來路不明之ＢＸ
      －二一七九號車牌部分，亦有被害人安泰當鋪業務員戊○○、丁○○及己○○
      指訴被害情節，並有戊○○及己○○領回贓物之保管收據各乙紙在卷可證；被
      害人乙○○部分則有乙○○指訴被害情節屬實，並有其出具之贓證物品認領保
      管收據及扣案之鑰匙二支可證。本件事證明確，被告庚○○、丙○○犯行堪以
      認定，應依法論科。
二、核被告庚○○所為係犯刑法第三百二十條第一項之竊盜罪、第三百四十六條第一
    項之恐嚇取財罪，刑法第三百四十九條第一項之收受贓物罪。贓物罪部分，業據
    檢察官於犯罪事實中起訴，但漏列法條，合先敘明。被告丙○○所犯係刑法第三
    百四十六條第一項之恐嚇罪。被告庚○○與丙○○間，就恐嚇取財犯行，有犯意
    聯絡及行為之分擔，均為共同正犯。被告庚○○所犯二次竊盜犯行，時間緊接，
    犯罪構成要件相同，顯係出於概括犯意所為，為連續犯，應依刑法第五十六條規
    定論以一罪，並加重其刑。又被告庚○○所犯之竊盜罪與恐嚇取財罪間，有方法
    、目的之牽連關係，應從一重，以恐嚇取財罪處斷。被告庚○○所犯之恐嚇取財
    罪與收受贓物罪間，犯意各別，構成要件不同，應分論併罰。爰審酌被告二人年
    紀輕輕，不知努力向上，反而共同謀議，以被告庚○○所竊車輛，向被害人恐嚇
    取財，嚴重危害他人財產安全，被告庚○○更另以相同手法竊取安泰當鋪流當車
    輛，並且收受來路不明之贓物，顯見對他人財產法亦極為漠視，嚴重破獲國家對
    於個人財產安全之保障，而被告庚○○犯後尚不知悔悟，反飾詞狡辯，並在法庭
    審理時，以被害人與其有財務糾紛，對被害人乙○○惡言以對，對被害人毫無愧
    疚之感，對其他被害人亦無補償行為，犯後態度甚為惡劣，被告丙○○事後已償
    還五千元補償被害人乙○○，犯罪後態度尚稱良好等一情狀，判決如主文所示之
    刑，被告丙○○部分併諭知易科罰金之折算標準，被告庚○○部分則定其應執行
    之刑。扣案之鑰匙二支，為被告庚○○複製後供竊車所用，業據被告庚○○供承
    在卷，應依刑法第三十八條第一項第二款規定沒收。
三、公訴意旨另以，被告庚○○九十年四月十五日下午五時許在新竹市○○路三五七
    號旁竊取被害人甲○○之皮夾云云。訊據被告庚○○堅詞否認有何竊取被害人甲○○皮夾之犯行，辯稱：皮夾係在竊得車號Ｑ八－五一五七號自用小客車後，原
    本即置於該車內的等語。經查：被害人甲○○於上開時、地失竊之皮夾內之金融
    卡、會員卡及健保卡等物確實於被告庚○○家中查獲，有搜索扣押證明筆錄及被
    害人甲○○於警訊中之指訴可證，而扣得金融卡、會員卡及健保卡等物為被害人
    領回亦出具有贓證物品認領保管收據乙紙附卷為證。雖被告羅福德上開辯稱並無
    證據可資證明。但遍查全卷所得之證據，亦僅有上開在被告家中查獲之被害人遭
    竊物品此一證據，公訴人稱被告羅福德就此部分犯行坦承不諱，容有誤會。而依
    據此證據尚不足以證明被告有竊盜行為，至多僅能證明被告有侵佔脫離本人之物
    罪嫌，然此部分未經起訴，本院自難加以審究。綜上，被告羅福德此部分竊盜犯
    行無法證明，然因公訴人認此部分與上開有罪之部分有裁判上一罪之連續犯關係
    ，故不另為無罪之諭知。
據上論斷，應依刑事訴訟法第二百九十九條第一項前段，刑法第二十八條、第五十六
條、第三百四十六條第一項、第三百二十條第一項、第三百四十九條第一項、第五十
五條、第四十一條第一項、第五十一條第五款、第三十八條第一項第二款，罰金罰鍰
提高標準條例第一條前段、第二條，判決如主文。
本案經檢察官吳金棟到庭執行職務。
中      華      民      國    九十一    年      一      月      四      日
                                臺灣新竹地方法院刑事第二庭
                                      法  官    黃  珮  禎
右正本證明與原本無異。
如不服本判決，應於判決送達後十日內向本院提出上訴狀( 應附繕本 )，上訴於
臺灣高等法院。
                                      書記官    汪  淑  菁
中      華      民      國    九十一  年      一      月      四      日
附錄法條：
第三百四十六條第一項、刑法第三百四十九條第一項
中華民國刑法第三百二十條第一項
 (普通竊盜罪、竊佔罪)
意圖為自己或第三人不法之所有，而竊取他人之動產者，為竊盜罪，處五
年以下有期徒刑、拘役或五百元以下罰金。
中華民國刑法第三百四十六條第一項
 (單純恐嚇罪)
意圖為自己或第三人不法之所有，以恐嚇使人將本人或第三人之物交付者
，處六月以上五年以下有期徒刑，得併科一千元以下罰金。
中華民國刑法第三百四十九條第一項
收受贓物者，處三年以下有期徒刑、拘役或五百元以下罰金。
